【裁判字號】    96,交聲,1407
【裁判日期】    970319
【裁判案由】    違反道路交通管理處罰條例聲明異議
【裁判全文】
臺灣士林地方法院交通事件裁定        96年度交聲字第1407號
原處分機關  臺北市交通事件裁決所
異  議  人
即受處分人  甲○○
上列異議人即受處分人因違反道路交通管理處罰條例案件，對於
臺北市交通事件裁決所民國96年9 月17日所為之處分（原處分案
號：北市裁四字第裁22-C00000000號），聲明異議，本院裁定如
下：
    主  文
異議駁回。
    理  由
一、按汽車（依道路交通管理處罰條例第3 條第8 款之規定，包
    括機器腳踏車）駕駛人，行經有燈光號誌管制之交岔路口闖
    紅燈者，處新台幣（下同）1800元以上5400元以下罰鍰，並
    記違規點數3 點，道路交通管理處罰條例第53條第1 項、第
    63條第1 項第3 款定有明文。
二、原處分意旨略以：異議人即受處分人甲○○於民國96年6 月
    24日下午3 時45分許，騎乘車牌號碼LF3-055 號重型機車，
    行經臺北縣汐止市○○路與青山路口處，竟違規闖紅燈（直
    行），經臺北縣政府警察局汐止分局汐止分隊警員製單舉發
    ，依違反道路交通管理處罰條例第53條第1 項、第63條第1
    項第3 款（原處分漏引第3 款）之規定，裁處罰鍰4500元，
    並記違規點數3 點。
三、聲明異議意旨略以：異議人確實於上揭時間，騎乘前開車號
    行經前揭地點，惟否認闖紅燈之行為，並辯稱：前揭違規地
    點之號誌燈僅在學童上下學時才有正常運作，其餘時間均為
    閃黃燈，況舉發時間為96年6 月24日下午3 時許，是星期日
    ，非學童上下學時間亦非交通尖峰時段，且異議人經常出入
    此路段，長久以來即信賴此號誌燈之運作情形，突如其來之
    號誌燈轉換，致其措手不及，故於看見紅燈時已因煞車不及
    而被執勤員警攔停舉發「闖紅燈」；再者，原處分機關以異
    議人收受違規舉發通知單後之應到案期限內繳納或到案聽候
    裁決之時間為裁罰基準，而非以受處罰人之違規情節輕重為
    裁罰基準（即逾應到案期限內繳納或到案聽候裁決者，處以
    法定最高額罰鍰），是否有違立法目的，異議人尚難甘服，
    為此提出聲明異議等語。
四、經查：
  (一)異議人駕駛其所有車號LF3-055 號重型機車，於96年6 月24
    日下午3 時45分許，行經臺北縣汐止市○○路與青山路口時
    闖紅燈之違規事實，業據異議人於異議狀自承在卷，並有臺
    北縣政府警察局96年6 月24日北縣警交字第C00000000 號舉
    發違反道路交通管理事件通知單附卷可稽，此部分事實堪以
    認定。
  (二)按行車管制號誌顯示為圓形紅燈者，其意義為車輛禁止通行
    ，不得超越停止線或進入路口，道路交通標誌標線號誌設置
    規則第206 條定有明文。故機車駕駛人騎乘至有燈光號誌管
    制之交岔路口，其行進、轉彎應遵守燈光號誌之指示，而燈
    光號誌顯示為圓形紅燈之情形下，不論有無往來車輛，即應
    停止於停止線前，而不得有超越停止線、進入路口甚而違規
    直行、左右轉或迴轉之行為，否則即屬道路交通法規所定義
    之「闖紅燈」行為，而應受罰。更何況駕駛人騎乘機車在道
    路上，應遵守道路交通號誌之指示，此除道路交通管理處罰
    條例第4 條第1 項、道路交通安全規則第90條均有明定外，
    更屬一般駕駛人之交通安全常識與觀念，縱其辯稱該路段號
    誌平常為閃光黃燈，其亦應依道路交通標誌標線號誌設置規
    則第211 條第1 項第1 款之規定，減速接近，注意安全，小
    心通過；嗣發現號誌轉變為紅燈，即應立即依規定停止，若
    其因不注意而闖紅燈，仍有過失責任。是異議人前開辯解，
    尚不足採，本件事證明確，異議人騎乘其所有之上開機車確
    有前揭違規行為，堪以認定。
  (三)至異議人另辯稱：原處分機關以異議人收受違規舉發通知單
    後之應到案期限內繳納或到案聽候裁決之時間為裁罰基準（
    即逾應到案期限內繳納或到案聽候裁決者，處以法定最高額
    罰鍰），而非以受處罰人之違規情節輕重為裁罰基準，是否
    有違立法目的云云。按騎乘機車行經有燈光號誌管制之交岔
    路口闖紅燈之違規行為，於期限內繳納或到案聽候裁決者，
    處罰鍰1800元，逾越應到案期限30日內，繳納罰鍰或到案聽
    候裁決者，處罰鍰2700元，逾越應到案期限30日以上60日以
    內，繳納罰鍰或到案聽候裁決者，處罰鍰3600元，逾越應到
    案期限60日以上，繳納罰鍰或逕行裁決處罰者，處罰鍰4500
    元，違反道路交通管理事件統一裁罰基準表定有明文。查該
    統一裁罰基準表如此規定之目的在於督促違規人應於期限內
    到案或聽候裁決，並依違規人逾越到案時間的長短異其裁罰
    ，而非一經逾越到案期限即處最高額罰鍰，故該規定已符合
    比例原則。經查，本件舉發通知單既已經異議人當場簽名收
    受，即生合法送達之效力，有前揭舉發通知單附卷可證，而
    本件舉發違反道路交通管理事件通知單係於96年6 月24日填
    寫，並載明應於96年7 月9 日前到案，而異議人遲未向舉發
    單位提出申訴，已逾應到案期限60日以上，嗣於96年9 月17
    日裁決機關因而逕行裁決處罰，是原處分以異議人違反道路
    交通管理處罰條例第53條第1 項規定，而依該條規定，及違
    反道路交通管理事件統一裁罰基準及處理細則為前開規定裁
    罰4500元，原處分機關之裁罰並無不當，是異議人此部分所
    辯，亦不足採。
五、綜上所述，異議人騎乘上開重型機車，確有在前揭時、地，
    行經有燈光號誌管制之交岔路口闖紅燈（直行）之違規行為
    ，從而，原處分機關依道路交通管理處罰條例第53條第1 項
    規定，裁處異議人罰鍰4500元，並依同條例第63條第1 項第
    3 款（原處分機關漏引第3 款）規定，記違規點數3 點，核
    無違誤，本件異議人之異議為無理由，應予駁回。
據上論斷，應依道路交通案件處理辦法第19條，裁定如主文。
中    華    民    國    97    年    3     月    19    日
                              交通法庭法  官  劉秉鑫
以上正本證明與原本無異。
如不服本裁定，應於送達後5日內，向本院提出抗告狀。
                                      書記官  吳尚文
中    華    民    國    97    年    3     月    19    日


司法院資訊處製作；財團法人民間司法改革基金會備份。
